【裁判字號】    98,交聲,2808
【裁判日期】    981231
【裁判案由】    聲明異議
【裁判全文】
臺灣高雄地方法院交通事件裁定        98年度交聲字第2808號
原處分機關  交通部公路總局高雄區監理所
代  表  人  劉育麟
異  議  人
即受處分人  甲○○
上列異議人即受處分人因違反道路交通管理處罰條例案件，對於
交通部公路總局高雄區監理所98年9 月28日所為之處分（原處分
案號：高監自裁字第裁80-Z00000000號），聲明異議，本院裁定
如下：
    主  文
原處分撤銷。
甲○○行車速度，超過規定之最高時速四十公里以上未滿六十公
里，處罰鍰新臺幣貳仟元，並記違規點數壹點。
    理  由
一、原處分意旨略以：異議人即受處分人甲○○駕駛其所有之車
    牌號碼9N-2598 號自用一般小客車，於民國98年7 月23日5
    時25分許，行經國道一號南下28.4公里處限速為100 公里路
    段時，以時速161 公里之速度行駛，經警攔檢當場舉發「行
    車速度，超過規定之最高時速60公里以上未滿80公里」之違
    規，原處分機關爰依道路交通管理處罰條例第43條第1 項第
    2 款規定，裁處異議人罰鍰新臺幣（下同）8000元，並記違
    規點數3 點等語。
二、異議意旨略以：異議人於上開時、地駕車，遭國道公路警察
    局第一警察隊執勤員警以手持雷射測速器舉發違規超速達61
    公里，因側風及手臂些微晃動，容易造成測出數值有所誤差
    。經濟部標準檢驗局公告雷射測速器之公差為+2km/h至-3km
    /h，若排除員警操作測速槍之誤差，以雷射槍之公差值計算
    ，當時員警所測得時速可能是159km/h ，則扣除誤差值後，
    異議人有可能超速在時速60公里以內，不應以道路交通管理
    處罰條例第43條第4 項以超速逾60公里未滿80公里，罰鍰80
    00元，吊扣汽車牌照3 個月，為此聲明異議云云。
三、按行車速度依速限標誌或標線之規定；汽車駕駛人，行車速
    度，超過規定之最高時速，或低於規定之最低時速者，除有
    第43條第1 項第2 款情形外，處1200元以上2400元以下罰鍰
    ；另汽車駕駛人違反第40條規定者，並記違規點數1 點，道
    路交通安全規則第93條第1 項，道路交通管理處罰條例第40
    條第1 項、第63條第1 項第1 款分別定有明文。又汽車駕駛
    人，駕駛汽車行車速度，超過規定之最高時速60公里以上，
    處6000元以上24000 元以下罰鍰，並吊扣該汽車牌照3 個月
    ，及應接受道路交通安全講習，道路交通管理處罰條例第43
    條第1 項第2 款、第4 項前段、第5 項前段定有明文。經查
    ：
  (一)異議人駕駛其所有之車牌號碼9N-2598 號自用一般小客車，
    於98年7 月23日5 時25分許，行經國道一號南下28.4公里處
    限速為100 公里路段時，為內政部警政署國道公路警察局第
    一警察隊執勤員警以雷射測速器測得該自用小客車以時速16
    1 公里之速度超速行駛，經警攔檢當場掣單舉發，並經原處
    分機關依據道路交通管理處罰條例第43條第1 項第2 款之規
    定，裁處異議人罰鍰8000元，記違規點數3 點，並應參加道
    路交通安全講習，暨吊扣汽車牌照3 個月之事實，為異議人
    所不爭執，並有上開裁決書、內政部警政署國道公路警察局
    公警局交字第Z00000000 號舉發違反道路交通管理事件通知
    單1 紙在卷為憑，應堪認定。
  (二)本件執勤員警係以雷射測速器測得異議人之上開車輛行車速
    度為161 公里，依據經濟部標準檢驗局公告之雷射測速儀檢
    定技術規範第3.7 項：雷射測速儀之各項檢定公差，第（3
    ）規定速率偵測準確度：+2km/h，-3km/h等情，有內政部警
    政署國道公路警察局第一警察隊98年8 月12日公警一交字第
    0980172767號函附卷可參（見本院卷第20頁）。則本件雷射
    測速器，雖經經濟部標準檢驗局檢定合格，有雷射測速儀檢
    定合格證書影本1 紙在卷（見本院卷第21頁背面頁），惟其
    偵測速率仍有誤差，其誤差值為+2km/h，-3km/h。基此，本
    件異議人所駕駛上開車輛，經該雷射測速儀器測得時速為16
    1 公里，經加入該雷達測速儀器之誤差值，僅可認定異議人
    所有上開車輛當時時速為158 公里至163 公里之間。
  (三)又違規超速之處罰，於道路交通管理處罰條例第40條第1項
    規定「1200元以上2400元以下」罰鍰之範圍內，係依實際測
    得時速屬於「駕駛人行車速度，超過規定之最高時速未滿20
    公里」、「駕駛人行車速度，超過規定最高時速20公里以上
    未滿40公里」、「駕駛人行車速度，超過規定最高時速40公
    里以上未滿60公里」之區間，再斟酌駕駛人所駕車種為「機
    器腳踏車」或「汽車」及有無於期限內繳納罰鍰或逾越應到
    案期限之長短予以分級處罰，各級罰鍰金額均有不同，此觀
    諸違反道路交通管理事件統一裁罰基準及處理細則之附件「
    違反道路交通管理事件統一裁罰基準表」之規定自明。而此
    基準表之制定，係為使交通裁罰案件有其公平、統一之衡量
    基準，避免相似個案為迥異罰鍰之不公平現象，且係經道路
    交通管理處罰條例第92條第3 項母法規定授權制定，自屬合
    法有效之法規。依前揭說明可知，本件異議人駕駛之上開車
    輛之時速，有低於時速161 公里之可能，本件尚無確切證據
    ，足資證明異議人超速60公里以上，原處分機關未予詳查，
    遽依同條例第43條第1 項第2 款予以裁罰，尚有未恰，異議
    人之異議非無理由，爰將原處分撤銷。然因異議人於上開限
    速100 公里路段，駕車以時速158 公里至163 公里之間之速
    度行駛，超速至少58公里以上，事證明確，就此違規之情，
    仍應援引道路交通管理處罰條例第40條之規定，裁處其罰鍰
    2000元，並依同條例第63條第1 項第1 款規定，記違規點數
    1 點，如主文第2 項所示，以資適法。
四、據上論斷，應依道路交通案件處理辦法第20條前段，裁定如
    主文。
中    華    民    國    98    年    12    月    31    日
                    交通法庭    法  官  曾鈴
以上正本證明與原本無異。
如不服本裁定，應於收受送達後5 日內向本院提出抗告狀。
中    華    民    國    98    年    12    月    31    日
                                書記官  林慧君

司法院資訊處製作；財團法人民間司法改革基金會備份。
